臺灣板橋地方法院刑事判決　　　　　　　　　　　　　九十年度訴字第一六六○號
　　公　訴　人　臺灣板橋地方法院檢察署檢察官
　　被　　　告　丙○○
　　被　　　告　己○○
右列被告因搶奪等案件，經檢察官提起公訴（九十年度偵字第九四三六號），本院判
決如左：
    主  文
丙○○竊盜，處有期徒刑月。又共同意圖為自己不法之所有，而搶奪他人之動產，
累犯，處有期徒刑拾月。應執行有期徒刑壹年。其他被訴收受贓物部分，無罪。
己○○共同意圖為自己不法之所有，而搶奪他人之動產，累犯，處有期徒刑拾月。
    事  實
一丙○○前於八十六年間，因竊盜及搶奪案件，由本院分別判處有期徒刑六月及二年
  ，並定其應執行有期徒刑二年四月確定，嗣經執行至八十九年一月七日假釋出獄，
  而於八十九年十二月二十二日縮刑期滿，執行完畢。
二丙○○經前述判刑暨執行後，猶未思悛悔，復於八十九年九月中旬左右之假釋期間
  內，在台北縣三重市○○路○段合作金庫前，見甲○○所有咖啡色皮包【內有健保
  卡、合作金庫金融卡、汽車及機車駕駛執照各乙紙及現金新台幣（下同）四千元】
  ）置於其所有牌照號碼ＦＶＹ─九九七號重機車之置物箱內，竟意圖為自己不法之
  所有，乘無人注意之際下手竊取之，得手後，將現金花用殆盡。
三丙○○又於前案假釋期滿後之八十九年十二月三十日清晨五時許，與己○○（於八
  十五年間，因違反麻醉藥品管理條例案件，經本院於八十五年三月十四日判處有期
  徒刑三月，於同年四月二十二日確定，並於同年五月十五日易科罰金執行完畢）共
  同基於意圖為自己不法所有之犯意聯絡，由丙○○騎乘經己○○向綽號「阿豐（或
  ）」之不詳姓名友人所借得不詳車號機車搭載己○○，於行經台北市○○區○○
  街十一號前時，見乙○○側揹黑色皮包一只【內有身分證、健保卡、陽明信用合作
  社金融卡、存款簿、印章、ＴＧ２○○行動電話（手機序號0000000000
  00000）及現金七千餘元】隻身獨自行走於該處，認有機可乘，即由丙○○以
  將渠等所騎機車駛近乙○○背後，而由己○○以抹布遮住機車大牌並下手行搶之方
  式，趁乙○○不備之際，自乙○○身後搶奪其所揹之該只黑色皮包，得手後，旋即
  共同駕車逃至某公寓樓梯間翻找皮包內財物，除由丙○○將乙○○所有上開行動電
  話留供己用，以及將皮包內之現金七千餘元與己○○朋分花用外，並將其餘證件等
  財物隨手丟棄於該處。嗣因丙○○以其兄施炳寧名義申請之行動電話通話卡（門號
  為0000000000號）插入乙○○所有前開行動電話上使用，始為警於九十
  年二月二十日循線查獲，並在臺北縣蘆洲市○○路二十六巷四十弄二號二樓丙○○
  住處，起出乙○○遭搶之行動電話及甲○○遭竊之咖啡色皮包（內有健保卡、合作
  金庫金融卡、駕駛執照）等物。
二案經台北市政府警察局移送臺灣板橋地方法院檢察署檢察官偵查起訴。
    理  由
一認定犯罪事實所憑之證據及理由
  (一)關於被告丙○○竊盜甲○○所有咖啡色皮包【內有健保卡、合作金庫金融卡、汽
    車及機車駕駛執照各乙紙及現金新台幣（下同）四千元】之事實，業據被告丙○○於本院審理中坦承不諱，而甲○○所有上開皮包係於前揭時地失竊，亦經甲○○於警訊中論述無訛，並有其所立具表示業已領回該只皮包（內有健保卡、合作
    金庫金融卡、駕駛執照）之贓物認領保管單在卷可稽，被告丙○○此部分自白堪
    認係與事實相符，其竊盜之事證甚明，自堪認定。
  (二)關於被告丙○○與被告己○○共同騎乘機車搶奪被害人乙○○皮包【內有身分證
    、健保卡、陽明信用合作社金融卡、存款簿、印章、ＴＧ２○○行動電話（手機
    序號000000000000000）及現金七千餘元】一節，亦據被告丙○○及己○○二人坦承不諱，而被害人乙○○確實有於上述時地遭人騎機車搶奪其
    所有之皮包，復經林女本人於警訊及檢察官偵查中證述屬實，且被告丙○○係因
    渠以其胞兄施炳寧名義所申請之行動電話通話卡（門號0000000000號
    ）插入被害人乙○○所有遭劫之上開行動電話使用，致為警查獲，亦經證人即參
    與查獲本案之台北市政府警察局刑事警察大隊偵七隊偵查員戊○○於本院審理時
    證述無訛，並有上開0000000000號行動電話之通聯紀錄在卷可憑，足
    徵被告丙○○與己○○所為關於搶奪之自白實在，渠等此部分犯行之事證，亦已
    臻明確，自亦同堪認定。
  (三)至於被告丙○○雖一度否認有何竊盜及參與搶奪之行為，而被告己○○亦一度供
    稱搶奪係伊一人所為云云，惟徵諸被告丙○○事後均已坦承前開犯行，及參以被
    告己○○於本院調查中所稱：伊係因被告丙○○說他之前都沒有承認，而伊既已
    承認，就看伊是否要幫他，故而反覆其詞之情節，堪認上揭被告丙○○與己○○
    所為否認丙○○犯行之陳述，胥屬飾卸與迴護之詞，均無足採。
二論罪科刑之理由
  (一)被告丙○○所為，係犯刑法第三百二十條第一項之竊盜罪及同法第三百二十五條
    第一項搶奪罪。
  (二)被告己○○所為，係涉犯第三百二十五條第一項搶奪罪。
  (三)又被告丙○○與己○○二人間，就所犯搶奪罪，有犯意之聯絡及行為之分擔，應
    以共同正犯論。
  (四)被告丙○○所犯上述竊盜與搶奪二罪，犯意各別，行為互殊，應分論併罰。
  (五)被告丙○○與己○○有如事實欄所載犯罪科刑暨執行情形，渠等又於有期徒刑執
    行完畢後五年內，再犯有期徒刑以上刑之搶奪罪，被告丙○○就其所犯搶奪罪行
    部分，與被告己○○均應依刑法第四十七條規定論以累犯，並各加重其刑。
  (六)爰分別審酌被告丙○○與己○○犯罪之動機、目的、手段、所生危害、所得利益
    、其品行智識程度、犯罪後態度等一切情狀，就被告己○○部分量處有期徒刑十
    月，及就被告丙○○所犯竊盜及搶奪二罪各量處有期徒刑三月及十月，並定其應
    執行有期徒刑一年，以資懲儆。
三對於檢察官其他起訴事實之判斷
  (一)公訴意旨另以：
    1.被告丙○○明知不詳年籍之人所交付之丁○○身分證，係於八十九年十二月三
      十一日十八時，在台北縣蘆洲市○○街所失竊之贓物，仍於八十九年十二月間
      ，在不詳地點，加以收受，迄九十年二月二十日為警在其臺北縣蘆洲市○○路
      二十六巷四十弄二號二樓住處起獲，因認丙○○此部分犯行涉有刑法第三百四
      十九條第一項之收受贓物罪嫌云云。
    2.被告丙○○與己○○於前揭時地搶得乙○○之皮包後，因見其內有乙○○之陽
      信商業銀行（原陽明信用合作社）活儲存款第○七○一─○二五二○九─二號
      帳戶存摺、金融卡及提款密碼，復一同持該金融卡先後前往台北市○○○路○
      段二二五號華泰商業銀行大同分行，以將該枚金融卡插入各該銀行自動提款機
      並輸入密碼之不正方法，接續多次提領上開乙○○帳戶內之存款達十一萬元（
      ），得手後由二人朋分花用。因認被告丙○○及己○○此部分犯行復涉有刑法
      第三百三十九條之二第一項以不正方法由自動付款設備取得他人之物罪嫌云云
      。
  (二)按犯罪事實應依證據認定之，無證據不得推定其犯罪事實；又不能證明被告犯罪
    者，應諭知無罪之判決，刑事訴訟法第一百五十四條、第三百零一條第一項前段
    定有明文。所謂證據，係指足以認定被告確有犯罪行為之積極證據而言，該項證
    據自須適合於被告犯罪事實之認定，始得採為斷罪資料（參照最高法院二十九年
    上字第三一○五號判例）。苟積極證據不足為不利於被告事實之認定時，即應為
    有利於被告之認定，更不必有何有利之證據（最高法院三十年上字第八一六號判
    例參照），故被告否認犯罪事實所持之辯解，縱屬不能成立，仍非有積極證據足
    以證明其犯罪行為，不能遽為有罪之認定（最高法院三十年上字第一八三一號判
    例）。本件訊據被告丙○○堅決否認有何收受贓物及與被告己○○共同詐領被
    害人乙○○存款之犯行，辯稱：上開丁○○身分證係被告己○○交給伊保管，據
    己○○告知伊該身分證為羅某表弟所有；又伊與己○○於行搶後僅取走被害人之
    行動電話及現金六、七千元，其餘物品則予丟棄，並無盜領之行為等語。另被
    告己○○亦堅決否認有公訴人所指詐領被害人存款之犯行，同辯稱：伊與丙○○
    行搶後，只有取走現金六、七千元，其餘物品則予丟棄，並無盜領之行為等情。
  (三)經查：
    1.關於被告丙○○被訴另涉收受贓物罪嫌部分
      公訴人認被告丙○○涉有上述收受贓物罪嫌者，無非係以上開丁○○身分證乃
      被害人所失竊，且為警於被告丙○○之住處查獲，兼以被告己○○亦否認有交
      付該只身分證予被告丙○○保管等情，資為論據。惟查：
      被害人丁○○之身分證確有於八十九年十二月三十一日失竊，固已據該被害
        人丁○○於警訊及檢察官偵查中證述屬實，是該只身分證已因遭竊而成為贓
        物，要無庸疑。
      第按刑法上之收受贓物罪，須以行為人明知其所收受者係贓物，為成立要件
        。本件被告丙○○所辯：丁○○身分證係被告己○○交伊保管，且己○○有
        告知伊，該只身分證係其表弟所有一節，雖因已為被告己○○所否認，且被
        告丙○○復未進一步提出何積極證據或其證明方法，以資佐證其所言非虛而
        難予採信，但此亦僅足謂該只丁○○所失竊之身分證並無證據可證確為被告
        己○○交予被告丙○○執有，至於被告丙○○究係如何取得該只丁○○所失
        竊之身分證（諸如：竊得、拾得，抑或為被告己○○以外之他人所交付等等
        ），則仍有未明。而本件被告丙○○既未自承其係向某不詳姓名人士取得上
        開丁○○所失竊之身分證，且亦無其他積極證據可證有此情事，乃公訴人遽
        謂該只身分證係某不詳年籍之人，於八十九年十二月間，在不詳地點交付予
        被告丙○○，已屬臆測之詞。況即令該只身分證確為被告丙○○向他人所取
        得，然亦無證據足證被告丙○○確實知悉其為贓物，揆之上述關於收受贓物
        罪構成要件之說明，被告丙○○此部分所為，尚無成立贓物餘地。
      此外，又別無其他積極證據被告丙○○有何公訴人所指收受贓物之犯行，即
        不能證明被告有此部分之犯罪，自應另為其無罪之諭知。
    2.關於被告丙○○與己○○被訴另涉刑法第三百三十九條之二第一項以不正方法
      由自動付款設備取得他人之物罪嫌部分
      公訴人認被告丙○○與己○○於搶得被害人乙○○之皮包後，有於當日一同
        持該被害人置於皮包內之陽信商業銀行金融卡，利用銀行之自動提款設備，
        接續盜領被害人十一萬元存款者，無非係以(1)被害人乙○○之前開帳戶於遭
        搶之日，確有經以提款卡提領十一萬元，以及(2)被害人皮包內放有密碼，被
        告等絕無將金融卡丟棄之理等情，為其論斷依據。
      依卷附陽信商業銀行九十年十二月十九日陽信總祕字第九○○○○○五五九
        三號函暨其所附乙○○前揭帳戶於八十九年十二月三十日之交易紀錄所示，
        被害人乙○○之戶頭於其遭搶之八十九年十二月三十日當天，固確有經提領
        共十一萬元之金額，而依被害人乙○○於檢察官偵查中及本院調查時所言，
        其提款卡密碼係放於該只被搶之皮包內，再參以(1)卷附經證人即參與查獲本
        案之台北市政府警察局刑事警察大隊偵查員戊○○於九十年四月二十四日所
        制作之調查訪問紀錄記載，上開被害人乙○○之存款係分別經由華泰商業銀
        行大同分行及誠泰商業銀行大同分行（後者為起訴書所漏未載及）之自動提
        款設備領出，以及(2)前述陽信商業銀行交易紀錄所載，上揭十一萬元，不但
        是分六次接續提領（除其中一次係提領一萬元外，其餘五次則各提領二萬元
        ），且各該次提領均被扣除（即須多付）手續費七元（提領六次總計須多付
        四十二元之手續費），在在均與一般存款人於其所欲提領金額超過自動提款
        設備每次最高提領限額時，殆皆逕自前往存款銀行改以存簿提款方式一次提
        領，既方便又省錢，鮮有如本案經由不同銀行分次提款之情形者等情節以觀
        ，殊不免令人質疑上述十一萬元係遭被告丙○○與己○○所提領。
      惟如前述，本件被告丙○○與己○○既均極力否認有何盜領行為，而渠等所
        辯於搶得被害人皮包後，除僅取走現金及行動電話外，餘均丟棄之情形，衡
        情又非全無可能。矧徵諸被告二人既已坦承行搶，即令渠等有進而詐領被害
        人存款而另犯刑法第三百三十九條之二第一項之詐欺罪，因依公訴人所見，
        渠等所犯搶奪及詐欺兩罪為有方法結果之牽連關係，亦不過從一較重之搶奪
        罪論處，此於被告二人之刑責未必加重，設非渠等果真未有詐領，又焉有堅
        決否認之必要？尤其，依上開卷附戊○○所制作之調查訪問紀錄所載，有關
        華泰商業銀行大同分行及誠泰商業銀行大同分行之自動提款機監視錄影帶，
        均因已逾保存期限而遭消磁，更無從據以指證上開詐領存款係出於被告所為
        。此外，復別無其他積極證據可證被告丙○○及己○○二人確有公訴人所指
        此部分詐領存款之犯行，即屬不能證明被告二人有此部分之犯罪，本應就此
        部分判決被告二人無罪，第以公訴人係以之與前揭經起訴而認有罪之搶奪犯
        行為有牽連犯之裁判上一罪關係，爰不另為無罪之諭知，併此敘明。
四適用之法律
  (一)刑事訴訟法第二百九十九條第一項前段、第三百零一條第一項。
  (二)刑法第三百二十條第一項、第三百二十五條第一項、第二十八條、第四十七條、
    第五十一條第五款。
  (三)罰金罰鍰提高標準條例第一條前段。
本案經檢察官高俊申到庭執行職務。
中      華      民      國    九十一    年      一      月    二十三    日
                                臺灣板橋地方法院刑事第五庭
                        法    官  余來炎
右正本證明與原本無異。
如不服本判決，應於判決送達後十日內向本院提出上訴狀 (應附繕本) ，上訴於
臺灣高等法院。
                                    書 記 官  白俊傑
中      華      民      國    九十一    年      一      月     二十八   日
附錄本案論罪科刑法條全文：
附錄本案所犯法條全文
刑法第三百二十條
意圖為自己或第三人不法之所有，而竊取他人之動產者，為竊盜罪，處五年以下有期
徒刑、拘役或五百元以下罰金。
意圖為自己或第三人不法之利益，而竊佔他人之不動產者，依前項之規定處斷。
前二項之未遂犯罰之。
刑法第三百二十五條
意圖為自己或第三人不法之所有，而搶奪他人之動產者，處六月以上五年以下有期徒
刑。
因而致人於死者，處無期徒刑或七年以上有期徒刑，致重傷者，處三年以上十年以下
有期徒刑。
第一項之未遂犯罰之。
